臺灣彰化地方法院刑事判決　　　　　　　94年度訴字第1955號
公　訴　人　臺灣彰化地方法院檢察署檢察官
被　　　告　甲○○
選任辯護人　張崇哲　律師
　　　　　　江彗鈴　律師
　　　　　　林志銘　律師
被　　　告　丑○○
上 列一 人
選任辯護人　林文成　律師
被　　　告　子○○　男　25歲.
　　　　　　　　　　身分證統一.
　　　　　　　　　　住彰化縣溪.
　　　　　　丙○○　男　26歲.
　　　　　　　　　　身分證統一.
　　　　　　　　　　住彰化縣溪.
　　　　　　壬○○　男　26歲.
　　　　　　　　　　身分證統一.
　　　　　　　　　　住彰化縣溪.
　　　　　　　　　　（現另案在臺灣彰化監獄執行中）
　　　　　　己○○　男　25歲.
　　　　　　　　　　身分證統一.
　　　　　　　　　　籍設臺中市.
　　　　　　　　　　居新竹市○.
　　　　　　丁○○　男　25歲.
　　　　　　　　　　身分證統一.
　　　　　　　　　　住南投縣魚.
上 列五 人
共　　　同
指定辯護人　陳建良　律師
上列被告等因傷害案件，經檢察官提起公訴（九十三年度調偵字
第四七二號、九十四年度偵字第七二八三號），本院判決如下：
    主  文
甲○○共同連續傷害人之身體，處有期徒刑壹年陸月。
丑○○共同連續傷害人之身體，處有期徒刑壹年捌月。
子○○共同連續傷害人之身體，處有期徒刑壹年貳月。
丙○○共同連續傷害人之身體，處有期徒刑壹年肆月。
壬○○共同連續傷害人之身體，處有期徒刑貳年。
己○○共同連續傷害人之身體，處有期徒刑壹年拾月。
丁○○共同連續傷害人之身體，處有期徒刑壹年。
    犯罪事實
一、子○○於民國九十三年七月二十三日晚間十一時許，在彰化
    縣北斗鎮○○里○○路六二八號「大新釣蝦場」內，因敬酒
    問題遭王景昌、辛○○（即鄭守智）二人毆打成傷（此部分
    已據子○○撤回告訴，並經檢察官另為不起訴之處分），子
    ○○並因而心生不滿，返家後適見其友人丙○○、甲○○、
    己○○（係向子○○租屋之人）、丑○○、丁○○（係向子
    ○○租屋之人）等人在其彰化縣溪州鄉成功村頂寮巷十三號
    家中喝酒，子○○即告知其在「大新釣蝦場」內遭人毆打之
    事，丙○○（公訴人誤認為己○○、丁○○）乃提議前往理
    論尋仇為子○○出一口氣，並獲全部在場之甲○○、己○○
    、丑○○及丁○○等人贊同，渠等並達成攜帶刀械前往之共
    識後，再由子○○另以電話告知壬○○上開遭毆打之情事，
    邀其一同前往「大新釣蝦場」會合處理。甲○○亦聯絡壬○○及另一名真實姓名、年籍及住居所均不詳綽號「阿倫」之
    成年男子，隨即由該名綽號「阿倫」之成年男子騎駛機車搭
    載甲○○返家拿一把約一公尺長之前緣已切割過之鋼板（以
    下稱鋼板刀）前往。丁○○則持屬其所有之短刀型之水果刀
    一把（非屬列管之刀械），己○○、丑○○、壬○○則各持
    屬渠等所有之西瓜刀（非屬列管刀械）一把前往會合。其中
    丙○○及丑○○二人則一同騎乘機車先行前往。迨子○○、
    甲○○、己○○、丁○○、壬○○及綽號「阿倫」之成年男
    子等人於九十三年七月二十四日凌晨一時許到達釣蝦場外會
    合後，即先由丙○○進入釣蝦場內，質問在場之舊識王景昌
    為何發生毆打子○○之情事，而一旁之癸○○見狀心生不悅
    隨即起身徒手毆打丙○○頭部成傷（此部分已據丙○○撤回
    告訴，並經檢察官另為不起訴之處分），此時正在大新釣蝦
    場大門外等候接應之子○○見狀即告知一旁之己○○、甲○○、丁○○、壬○○、丑○○及綽號「阿倫」之成年男子等
    人丙○○已遭毆打之情形，此時子○○、丙○○、甲○○、
    壬○○、己○○、丑○○、丁○○及綽號「阿倫」之成年男
    子等人均明知如持渠等事先所攜帶之刀械朝人揮砍將使人受
    有傷害，詎子○○、丙○○、甲○○、壬○○、己○○、丑
    ○○、丁○○及綽號「阿倫」之成年男子等人竟乃共同基於
    普通傷害之概括犯意聯絡及行為分擔，分別由丑○○、甲○○、壬○○、己○○及丁○○等人手持所攜帶之刀械同時衝
    入釣蝦場內接應丙○○。此時王景昌、癸○○、庚○○、辛○○及乙○○（現改名為洪英寶）等人突見多人持刀械衝入
    情事危急，即分持所坐之塑膠椅、木椅等起身抵擋刀械隨即
    四散逃逸。而壬○○即與甲○○分持西瓜刀、鋼板刀先後追
    砍癸○○，致使癸○○受有左撓尺骨開放性骨折、左上肢及
    背部多處撕裂傷、左上臂伸展肌腱多條斷裂等傷害（左上肢
    、左上臂及左撓尺骨部分係甲○○所為、背部之傷則係壬○○所為）；另壬○○復與己○○（公訴人誤認為丁○○）二
    人分持西瓜刀先後追砍庚○○，致使庚○○受有左胸背切割
    傷合併左側氣血胸、左下肺葉撕裂傷（以上傷害均係壬○○
    所為）及右大姆指撕裂傷（此為己○○所為）等傷害；己○○復持刀追砍乙○○，並趁乙○○倒地之際，持西瓜刀砍二
    刀，致乙○○受有左上臂裂創傷五乘一乘一公分、右手肘擦
    創傷五乘五公分、左手背裂傷四乘一乘一公分等傷害；丑○○則持西瓜刀追砍辛○○，雖經辛○○持塑膠椅子抵擋，仍
    遭丑○○砍傷頭部，因而致使辛○○受有後枕頭皮裂傷五公
    分之傷害。
二、案經癸○○、辛○○、庚○○、乙○○分別訴由彰化縣警察
    局北斗分局報請臺灣彰化地方法院檢察署檢察官偵查起訴。
    理  由
壹：有關於證據能力部分：
    本件有關扣案之案發現場監視光碟一片（含警卷光碟翻拍
    照片）；卷附告訴人庚○○、癸○○、乙○○、辛○○等
    人之驗傷診斷書、診斷證明書；財團法人彰化基督教醫院
    九十五年七月二十四日九十五彰基病歷字第０九五０七００
    四二號函一紙（係指庚○○部分）；伍倫綜合醫院九十五
    年七月二十四日員倫字第九五０四００號函一紙（係指辛○○部分）；仁和醫院九十五年十一月二十二日仁字第四三
    三號函一紙（係指乙○○部分）；財團法人彰化基督教醫
    院九十五年七月二十九日九十五彰基病歷字第０九五０七０
    ０五四號函一紙（係指癸○○部分）等，公訴人、被告子○○、丙○○、甲○○、壬○○、己○○、丑○○、丁○○等
    人及被告等人之選任辯護人、指定辯護人等於本院受命法官
    行準備程序時對於此部分之證據能力均未爭執，且公訴人、
    被告子○○、丙○○、甲○○、壬○○、己○○、丑○○、
    丁○○等人及被告等人之選任辯護人、指定辯護人等於本院
    審理時均當庭表示對於上開案發現場監視光碟、告訴人等之
    驗傷診斷書、診斷證明書及各該醫院函文等之證據能力均沒
    有意見（見本院九十六年三月六日審判筆錄），是上開扣案
    之案發現場監視光碟（含警卷光碟翻拍照片）、告訴人庚○○、癸○○、乙○○、辛○○四人之驗傷診斷書、診斷證明
    書及各該醫院函文等均有證據能力，合先敘明。
貳：有關於認定犯罪事實部分：
一、訊據被告子○○、丙○○、甲○○、壬○○、己○○、丑○○、丁○○等人對於上揭犯罪事實除均坦承確有於案發當時
    在場外，餘均矢口否認有何重傷害之犯意及故意，被告子○○並辯稱：伊雖有在場，但沒有帶刀，也沒有出手打人云云
    ；被告丙○○則辯稱：伊雖有在場，但沒有帶刀，也沒有打
    人，伊沒有看到有人攜帶刀子云云；被告甲○○辯稱：是癸○○等人要打伊，伊才出手反抗防衛，伊有拿鋼板但不是刀
    ，也沒有拿其他的刀子，伊不知道是否用鋼板傷到了癸○○
    云云；另被告壬○○則辯稱：伊有去，去的時候已經打起來
    了，伊就防衛抵抗，伊當時只是要教訓他們而已，伊行為過
    程當中，沒有其他被告要伊如何做，都是伊自己決定的。且
    是癸○○拿椅子，伊要砍過去時，癸○○剛好轉身所以就砍
    到背部。庚○○跟己○○在停車場外面，庚○○拿木棍在追
    打己○○，伊就過去幫忙，就傷到庚○○。伊是想說給他們
    受傷，但是，不是要讓他死或是重傷害，伊從庚○○背後砍
    的，只是要制止他繼續追打己○○云云；另被告己○○亦辯
    稱：伊有在場，是癸○○他們先動手打伊，伊沒有打人，伊
    是遭受傷害才會出手防衛云云；被告丑○○辯稱：伊雖有在
    場，但沒有動手打人，也沒有帶刀。且光碟內也看不到伊有
    傷人及帶刀云云；被告丁○○則辯稱：是癸○○他們先動手
    打子○○的，然後子○○回來時說他被打，第二次的時候丙○○被打，然後我們才衝進去，伊就看到一個人要出手打伊
    ，伊才出手反抗，然後我們就全部打起來了，當時場面很混
    亂云云。然查：
（一）經本院當庭勘驗扣案之案發現場監視光碟一片其結果為：
      過程中持有不明刀械的有被告甲○○、壬○○、己○○
      、丁○○及穿藍色衣服白長褲之不詳姓名、年籍及住居所
      綽號「阿倫」之成年男子。被告甲○○並當庭坦承手持
      之物為鋼板刀。被告丑○○指認穿黑長褲白上衣之人為
      被告己○○。告訴人庚○○指認穿紅衣服是壬○○砍到
      伊的背。告訴人乙○○指認砍伊的是穿黑長褲白上衣之
      己○○，伊是在倒下的時候被砍二刀（見本院九十五年十
      一月一日刑事勘驗筆錄）。
（二）證人即被害人癸○○於本院審理時到庭結證稱：「（審判
      長問：你身上受傷的部分第一刀是誰砍的？）甲○○砍我
      的手。」；「（審判長問：第二刀是誰？）當時我趴下去
      時，後面有人砍我，我後來看錄影帶知道是壬○○砍我的
      背。」；「（審判長問；除了甲○○、壬○○外，還有誰
      拿刀砍你？）我沒看到的我不知道。」等語。
（三）證人即被害人庚○○於本院審理時到庭結證稱：「（審判
      長問：當天事發經過請詳述？）之前的衝突我不知道，我
      是後來才到的，我到了二、三分鐘就看到丙○○進來，丙○○進來之後問說子○○剛剛有無被打，丙○○、癸○○
      都站起來，丙○○要打癸○○，癸○○擋住其餘的人就衝
      進來，己○○進來就拿刀子要砍，我拿椅子起來擋，大姆
      指就被砍到，我要往外跑，我跑出去又有人砍我，事後我
      看錄影帶，知道追砍我的人是壬○○。」；「（審判長問
      ：是誰砍的？）丁○○、己○○的人跟名字我記不清楚，
      我當場確認砍我的手指頭是己○○，背部是壬○○，丁○○那天沒砍我，我之前會說是丁○○砍我是因為我把丁○○跟己○○弄混了。」；「（審判長問：你中幾刀？）背
      部有二刀，二刀都是壬○○砍的，手指頭有一刀，我當時
      並不知道是誰砍的，是事後看錄影帶才知道。」等語。
（四）證人即被害人辛○○於本院審理時到庭結證稱：「（審判
      長問：當時他是從正面還是背面？）他們正面拿椅子擋他
      ，不知道為何會砍到後腦，我只有看到丑○○砍我，沒有
      其他人砍我。」；「（審判長問：是否會認錯人？）不會
      。」；「（審判長問：除了這個之外，有無看到其他人砍
      其他人？）沒有。」等語。
（五）證人即被害人乙○○（現改名為洪英寶）於本院審理時到
      庭結證稱：「（審判長問：詳述事發經過？）我當時是去
      那裡吃蝦子，我在說電話，後來就有人拿刀進來，我看了
      就要跑，但是有壹個人拿短刀追我，我不小心跌倒，手舉
      高，那個人就朝我的手砍我二刀。」；「（審判長問：你
      被砍的二刀是抵抗時被砍還是他故意要砍你？）他砍我時
      我反應動作抵抗，手才會被砍二刀。」；「（審判長問：
      在場被告誰砍你？）我看光碟時被告中有人說那個人是丁○○，我知道砍我的人穿白上衣，黑色長褲，因為我不認
      識被告他們，我自己認不出來是誰。」；「（審判長問：
      之前為何說是己○○砍你的？）之前看錄影帶時被告一起
      指認。」等語。
（六）被告甲○○於本院審理時供稱：「我會砍到他（指癸○○
      ）是因為有人要拿椅子打我，我不知是誰，我嚇到，就直
      接擋椅子，我沒有要砍他。」等詞。
（七）被告壬○○於本院審理則供稱：「當時他（指癸○○）椅
      子要丟過來，我當時就出手，一轉身我就砍到他的背，我
      當時拿刀砍他是防衛。」；「我只是要傷害而已，我沒有
      要殺他（指庚○○）」；「我先傷害癸○○，然後再傷害
      庚○○。其中時間相隔不到一分鐘」等詞。
（八）被告己○○於本院審理時供稱：「【審判長：問警卷照片
      上穿短白衣、黑長褲的人是不是你？（審判長提示警卷第
      八十頁並告以要旨）是的。」等詞。
  綜合上開諸情，再參酌以警卷所附定格之案發現場翻拍照片二
  十一幀，足認告訴人癸○○所受之傷應係由被告甲○○、壬○○二人出手所造成；另告訴人庚○○所受之傷應係由被告己○○、壬○○二人出手所造成；告訴人乙○○所受之傷則係由被
  告己○○出手所造成無誤。至告訴人辛○○所受之傷，雖無法
  由上開當庭勘驗之案發現場監視光碟內容看出，且被告丑○○
  亦否認辛○○係伊所傷，然現場監視鏡頭本即有多處角落無法
  拍攝到，此時則仍應以告訴人親身經歷之指證為可信。本院認
  告訴人辛○○所受之傷確係由被告丑○○出手所造成無訛。
二、按共同正犯之意思聯絡，不限於事前有所協議，其於行為當
    時，基於相互之認識，以共同犯罪之意思參與者，亦無礙於
    共同正犯之成立（最高法院七十三年度臺上字第一八八六號
    判例意旨參見）；又按共同實施犯罪行為之人，在合同意思
    範圍以內，各自分擔犯罪行為之一部，相互利用他人之行為
    ，以達其犯罪之目的者，即為共同正犯，應對於全部所發生
    之結果，共同負責（最高法院九十年度臺上字第一六八二號
    刑事判決意旨參照）。經查：本件被告子○○、丙○○、
    甲○○、壬○○、己○○、丑○○、丁○○等人於本院審理
    時均坦承確有在案發現場，且經本院當庭勘驗扣案之案發現
    場監視光碟過程中持有不明刀械的有被告甲○○、壬○○、
    己○○、丁○○及穿藍色衣服白長褲之不詳姓名、年籍及住
    居所綽號「阿倫」之成年男子等人，而卷附之定格現場翻拍
    照片，亦明顯可見被告甲○○、丙○○、壬○○、己○○、
    丑○○、丁○○等人，再參酌以證人即被告子○○於本院審
    理時亦結證稱：「（檢察官問：出門時就有帶刀？）他們二
    人（指丁○○、己○○）拿的刀是在我家拿的，其他人的刀
    是到釣蝦場外才看到」等語；另證人即被告丙○○於本院審
    理時亦結證稱：伊到達時丑○○、己○○、丁○○、甲○○
    等人均已到達，壬○○當時還沒看到等詞（見本院九十六年
    三月六日審判筆錄），綜上足認被告子○○、丙○○二人於
    到達釣蝦場外會合，尚未衝入釣蝦場前，被告子○○、丙○○二人即知悉在場之被告甲○○、壬○○、己○○、丑○○
    、丁○○等人手中分別持有鋼板刀、西瓜刀及水果刀等刀械
    無誤。又依本院當庭勘驗扣案之案發現場監視光碟內容及
    依卷附之定格現場翻拍照片，亦明顯可見被告子○○、丙○○、甲○○、壬○○、己○○、丑○○、丁○○等人之會合
    過程，且係一同衝向癸○○等人，隨後被告等人即在釣蝦場
    內分散追砍告訴人乙○○等人，而告訴人庚○○則持塑膠椅
    抵擋、辛○○則持木椅抵擋及告訴人乙○○等人四處逃散之
    情形。衡以被告子○○、丙○○、甲○○、壬○○、己○○
    、丑○○、丁○○及綽號「阿倫」之成年男子等人既均明知
    同行之同夥或其本身即持有刀械，且在被告丙○○遭毆打後
    即衝入追砍，並由被告甲○○、壬○○、己○○、丑○○等
    人先後持刀傷人，揆諸上開說明，足認被告子○○、丙○○
    、甲○○、壬○○、己○○、丑○○、丁○○及綽號「阿倫
    」之成年男子等人間，確均具有普通傷害之概括犯意聯絡及
    行為分擔無誤，自均屬共同正犯。
三、按正當防衛必須對於現在不法之侵害始得為之，侵害業已過
    去，即無正當防衛可言。至彼此互毆，又必以一方初無傷人
    之行為，因排除對方不法之侵害而加以還擊，始得以正當防
    衛論。故侵害已過去後之報復行為，與無從分別何方為不法
    侵害之互毆行為，均不得主張防衛權（最高法院八十三年度
    臺上字第四二九九號判決意旨參照）。查依本院當庭勘驗扣
    案之案發現場監視光碟內容及依卷附之定格現場翻拍照片，
    明顯可見被告子○○、丙○○、甲○○、壬○○、己○○、
    丑○○、丁○○等人之會合過程，且係一同衝向癸○○等人
    ，隨後被告等人即在釣蝦場內分散追砍告訴人乙○○（乙○○遭砍部分係最清楚）等人，而告訴人庚○○則持塑膠椅抵
    擋、辛○○則持木椅抵擋及告訴人乙○○等人四處逃散之情
    形。再參酌以證人即現場目擊者戊○○於本院審理時亦當庭
    結證稱：「（檢察官問：詳述當時發生糾紛情形？）他們（
    指乙○○等人）在那邊吃東西的時候沒事，後來有人衝進來
    ，衝進來時有六、七個人進來，有帶一些刀械，數量有多少
    我不清楚，是何刀械我也認不出來，只看到有刀，但是不知
    道是什麼刀，最長的刀子是大約有五十公分」等語（見本院
    同上審判筆錄）。足見當時告訴人癸○○、庚○○、辛○○
    及乙○○等人並無任何對被告丙○○、子○○等人之不法侵
    害之動作，至於先前癸○○出手毆打被告丙○○之行為，實
    係屬已過去之侵害。從而被告子○○、丙○○、甲○○、壬○○、己○○、丑○○、丁○○及綽號「阿倫」之成年男子
    等人所為均係屬侵害已過去後之報復行為，揆之上開說明，
    被告等人自均不得主張正當防衛。
四、按刑法第二百七十八條第一項罪名之成立，既須行為人有使
    人受重傷之故意，尤須被害人已受重傷之結果，如僅行為人
    有使人受重傷之故意，而被害人之傷害未至同法第十條第四
    項各款之程度者，則其犯罪仍係未遂。倘行為人並無使人受
    重傷之故意，則應分別是否已致被害人於重傷，依同法第二
    百七十七條第一項或第二項後半段處斷（最高法院二十四年
    上字第一九四四號判例意旨參見）。又按使人受重傷未遂與
    普通傷害之區別，應以行為人於加害時有無使人受重傷之故
    意為斷；至於被害人受傷之部位及加害人所用之兇器，有時
    雖可作為認定有無重傷故意之心證，究不能據為絕對之標準
    （最高法院七十七年度臺上字第四二四六號判決意旨參照）
    。本件有關被害人庚○○、辛○○、乙○○三人所受之傷害
    均未達重傷害之程度，此分別有財團法人彰化基督教醫院
    九十五年七月二十四日九十五彰基病歷字第０九五０七００
    四二號函一紙（係指庚○○部分）。伍倫綜合醫院九十五
    年七月二十四日員倫字第九五０四００號函一紙（係指辛○○部分）。仁和醫院九十五年十一月二十二日仁字第四三
    三號函一紙（係指乙○○部分）等附卷可稽。另被害人癸○○部分依財團法人彰化基督教醫院九十五年七月二十九日九
    十五彰基病歷字第０九五０七００五四號函之內容所示為：
    「鄭君於九十四年十二月二日至本院接受肌腱手術，九十四
    年十二月六日出院；接受肌腱轉移的病患需要接復健治療，
    但鄭君於九十五年十二月二十七日至本院門診後就沒有扣診
    追蹤，故目前手部功能狀況無從得知，無法評估」等語。惟
    依上開醫院函文所示可知被害人癸○○於受傷治療後，目前
    係屬無法評估，而非屬經治療後即經醫院逕認為係屬重傷害
    ，故本院依上開醫院函文所示既無法判認被害人癸○○於受
    傷送醫治療時及經治療後係已達重傷害之程度，依對被告有
    利認定之原則，自仍應認以告訴人癸○○尚未達重傷害之程
    度（公訴人於起訴書亦認告訴人等均未達重傷害）。另依本
    院當庭勘驗扣案之案發現場監視光碟內容及依卷附之定格現
    場翻拍照片，可知被告甲○○、壬○○、己○○、丑○○等
    人雖有分持鋼板刀、西瓜刀等刀械追砍告訴人癸○○、庚○○、辛○○及乙○○等人，然被告甲○○、壬○○、己○○
    、丑○○等人於追砍過程中均僅在砍傷一、二刀後即自行停
    止繼續砍擊，而非係趁勢不斷砍擊重要部位，再衡以當時被
    告之人數及被告等人持有刀械之數量，如欲再行砍擊告訴人
    辛○○等人，並造成告訴人等人更大之傷害甚至死亡應非難
    事，從而本院認被告子○○、丙○○、甲○○、壬○○、己○○、丑○○、丁○○及綽號「阿倫」之成年男子等人應均
    係基於為被告子○○討公道及教訓癸○○等人之目的始出手
    持刀追砍告訴人癸○○、庚○○、辛○○及乙○○等人。再
    參酌以告訴人癸○○、庚○○、辛○○及乙○○等人受傷之
    部位及傷勢，與被告等人與告訴人等在案發後均仍聚集留在
    釣蝦場外討論對話（見警卷第七十五頁、七十九頁翻拍照片
    所示）等情，本院認被告子○○、丙○○、甲○○、壬○○
    、己○○、丑○○、丁○○及綽號「阿倫」之成年男子等人
    應均係基於普通傷害之犯意而為本件犯行無誤。
  綜上所述，足認被告子○○、丙○○、甲○○、壬○○、己○○、丑○○、丁○○等人上開所辯諸情顯均係屬臨訟之砌詞，
  要均無可採信，本件事證明確，被告子○○、丙○○、甲○○
  、壬○○、己○○、丑○○、丁○○等人普通傷害之犯行均洵
  堪認定。
五、查我國刑法於九十四年二月二日修正公布，九十五年七月一
    日施行（下稱新法；修正前刑法下稱舊法）後，依最高法院
    九十五年度第八次刑事庭會議決議之決議內容，有關新舊法
    之適用原則摘要如下：
　(一)新法第二條第一項之規定，係規範行為後法律變更所生新舊
    法律比較適用之準據法，於新法施行後，應適用新法第二條
    第一項之規定，為「從舊從輕」之比較。
  (二)基於罪刑法定原則及法律不溯及既往原則，行為之處罰，以
    行為時之法律有明文規定者為限，必行為時與行為後之法律
    均有處罰之規定，始有新法第二條第一項之適用。
  (三)比較時應就罪刑有關之共犯、未遂犯、想像競合犯、牽連犯
    、連續犯、結合犯，以及累犯加重、自首減輕暨其他法定加
    減原因（如身分加減）與加減例等一切情形，綜其全部罪刑
    之結果而為比較。
  (四)從刑附屬於主刑，除法律有特別規定者外，依主刑所適用之
    法律。
  (五)新法第三十三條第五款規定罰金刑為新臺幣一千元以上，以
    百元計算之，新法施行後，應依新法第二條第一項之規定，
    適用最有利於行為人之法律。
六、核被告子○○、丙○○、甲○○、壬○○、己○○、丑○○
    、丁○○等人所為，均係犯刑法第二百七十七條第一項之普
    通傷害既遂罪。本件公訴意旨謂以：被告子○○、丙○○、
    甲○○、壬○○、己○○、丑○○、丁○○等人共同前往大
    新釣蝦場尋仇，並分由被告己○○（公訴人誤認為丁○○）
    、壬○○持刀先後砍傷庚○○左胸、背部及右姆指等處；被
    告壬○○、甲○○分持刀械、鋼板先後砍傷癸○○左手臂、
    左後背；被告己○○持刀砍傷乙○○之左手背、左上臂；被
    告丑○○持刀砍傷辛○○左後腦，再觀之告訴人庚○○、癸○○、辛○○、乙○○等人所受傷勢，告訴人庚○○受追砍
    所致傷口長達五十公分，需切除部分肺葉治療，並住加護病
    房二天、普通病房八天、告訴人癸○○左手臂多條肌腱遭砍
    斷、骨折，住院九天、告訴人辛○○後腦遭砍傷五公分、縫
    合五針，告訴人乙○○左、右手臂傷口均長達四點五公分、
    縫合八針，足見被告等追砍時用力甚猛。而被告甲○○、己○○、壬○○、丑○○分持鋼板、西瓜刀等，均為鋒利之刀
    械，持之以砍劈人體頭部、胸部、背部等要害部位，客觀上
    均足以使人體腦部受創、重要臟器受傷，而持以砍劈手臂、
    手指等，亦足以造成肢解之後果。是被告等上開犯行，客觀
    上均足以致告訴人等受重傷，而被告等亦著手實施傷害犯行
    ，僅未達使告訴人等受重傷之結果，然綜觀前開事證，如任
    令被告等繼續實施犯行，告訴人等恐將受有重傷之結果，應
    可想見。是被告等有使告訴人等受重傷之主觀認識與意圖乙
    節，堪以認定。因而認被告子○○、丙○○、甲○○、壬○○、己○○、丑○○、丁○○所為，均應依刑法第二百七十
    八條第三項之重傷害未遂罪處斷，惟本院認公訴人之認定尚
    有未洽（理由詳見上述），惟起訴之社會基本事實相同，爰
    依法變更起訴法條，併予敘明。本件被告子○○、丙○○、
    甲○○、壬○○、己○○、丑○○、丁○○等人行為後，刑
    法關於共同正犯、連續犯及罰金刑刑度等規定均有修正，依
    前揭最高法院九十五年度第八次刑事庭會議決議內容，應綜
    其全部罪刑之結果而為比較後，始得判斷應適用新法或舊法
    ，經本院為如附表所示之比較後，認本件依刑法第二條第一
    項前段，就以下共同正犯、連續犯及罰金刑刑度等適用，應
    依舊法。又被告子○○、丙○○、甲○○、壬○○、己○○
    、丑○○、丁○○及綽號「阿倫」之成年男子等人間就上開
    普通傷害犯行，均具有犯意聯絡及行為分擔，為共同正犯。
    另查被告七人先後所為普通傷害之犯行，時間緊接，觸犯構
    成要件相同之罪，顯均係基於概括犯意反覆為之，為連續犯
    ，均應依修正刪除前刑法第五十六條之規定，各以一罪論，
    並均加重其刑。爰審酌被告子○○、丙○○、甲○○、壬○○、己○○、丑○○、丁○○等人之平日素行、被告七人犯
    罪之動機、目的均僅為朋友之細故即逞一時之戾氣，不思以
    和善之方式解決糾紛，反聚眾持刀傷人、被害人癸○○、庚○○、乙○○及辛○○四人所受傷害之程度、對於社會治安
    所生之危害甚巨及被告七人犯罪後之態度均非屬良好，不僅
    均不願供出另一名共犯即綽號「阿倫」之成年男子之真實姓
    名、年籍及住居所等，以供偵審機關追訴審判，甚者至今仍
    未與被害人癸○○、庚○○、乙○○及辛○○等人達成和解
    賠償損害等一切情狀，分別量處如主文所示之刑，以示懲儆
    。
七、扣案棍棒二支經詢之被告子○○、丙○○、甲○○、壬○○
    、己○○、丑○○、丁○○等人均否認屬渠等所有，復查無
    其他積極證據足以證明係屬被告七人所有供犯罪所用，又非
    屬違禁物，核與沒收之要件不符，爰不予宣告沒收之；至未
    扣案之鋼板刀一支（被告甲○○所持）、短刀型之水果刀一
    支（被告丁○○所持）及西瓜刀三支（分由被告壬○○、己○○及丑○○三人所持），經本院當庭質之被告丁○○、甲○○、壬○○三人均供稱業已將刀子丟棄而滅失。此外，復
    查無其他積極證據足以證明被告甲○○所持之鋼板刀一支、
    被告壬○○所持之西瓜刀一支及被告丁○○所持之水果刀一
    支現均尚存在，又均非屬違禁物，為防免日後執行之困難，
    爰均不予宣告沒收；再被告己○○、丑○○二人均矢口否認
    持西瓜刀追砍告訴人庚○○、乙○○與辛○○三人，且亦查
    無其他積極證據足以證明行兇所用之西瓜刀係分屬被告己○○、丑○○二人所有，又非屬違禁物，爰亦均不予宣告沒收
    之，併此敘明。
八、至告訴人庚○○、癸○○二人於本院審理時另具補充告訴狀
    表示被告等人應依殺人罪行，從重處刑等語，惟被告等人為
    何不構成殺人未遂之罪名，除經檢察官於起訴書未段加以敘
    明外，本院亦認被告等人僅係屬普通傷害之犯意，從而尚無
    法逕論以殺人未遂之罪名，末此敘明。
據上論斷，應依刑事訴訟法第二百九十九條第一項前段、第三百
條，刑法第二條第一項前段，修正前刑法第二十八條、修正刪除
前第五十六條、第二百七十七條第一項，罰金罰鍰提高標準條例
第一條前段，判決如主文。
本案經檢察官陳茂亭到庭執行職務。
中　　華　　民　　國　九十六　年　  三　  月  　二十  日
                  刑事第五庭  審判長法  官  許旭聖
                  　　　　　　      法  官  吳俊螢
                  　　　　　　　    法  官  簡婉倫
以上正本證明與原本無異。
如不服本判決，應於判決送達後十日內，向本院提出上訴狀（須
附繕本），上訴於臺灣高等法院臺中分院。
中　　華　　民　　國　九十六　年　  三　  月  　二十  日
                                    書記官  黃幼華
附錄本案論罪科刑法條：
中華民國刑法第二百七十七條（普通傷害罪）：
傷害人之身體或健康者，處三年以下有期徒刑、拘役或一千元以
下罰金。
犯前項之罪因而致人於死者，處無期徒刑或七年以上有期徒刑；
致重傷者，處三年以上十年以下有期徒刑。
附    表：
┌──┬─────┬─────────────────────────┐
│編號│修正事項  │  以各別修正事項討論新、舊法之比較適用            │
├──┼─────┼─────────────────────────┤
│ 一 │共同正犯部│刑法第二十八條有關共同正犯之規定，僅作文字修正，對│
│    │分        │於狹義共同正犯（指有犯意聯絡及行為分擔之數行為人）│
│    │          │之認定，不生任何影響，依刑法第二條第一項前段之規定│
│    │          │，應適用舊法之規定。                              │
├──┼─────┼─────────────────────────┤
│ 二 │主刑罰金刑│刑法第三十三條第五款有關罰金刑部分，在新法部分係規│
│    │部分      │定為罰金：新臺幣一千元以上，以百元計算之。而舊法時│
│    │          │則係規定為罰金：一元（銀元）以上。經比較修法前後之│
│    │          │規定，應認修正前刑法第三十三條第五款之規定，對行為│
│    │          │人有利。                                          │
├──┼─────┼─────────────────────────┤
│ 三 │連續犯部分│被告七人行為後，刑法第五十六條連續犯之規定，業經刪│
│    │          │除，而本件被告七人全部行為均在舊法時期，雖裁判在新│
│    │          │法時，惟修正前刑法第五十六條有關連續犯之規定，係將│
│    │          │反覆實施之同類複數犯罪行為論以一罪，並得加重其刑至│
│    │          │二分之一。而修正後已刪除連續犯之規定，在實務上將視│
│    │          │各種具體犯罪類型，對於反覆實施之同類複數犯罪行為，│
│    │          │或評價為一罪，或評價為併罰之數罪（參照該條修法理由│
│    │          │）。若評價為數罪而分別科處，顯對被告七人更為不利，│
│    │          │依刑法第二條第一項前段之規定，自應適用修正刪除前刑│
│    │          │法第五十六條之規定較有利於被告七人。              │
├──┴─────┴─────────────────────────┤
│總結：本案經綜合前開結果，再參酌以法律不得割裂適用之原則，認仍應適用│
│舊法之規定。                                                        │
└──────────────────────────────────┘
